臺灣高等法院臺中分院民事裁定
111年度聲再字第28號
再審聲請人  許麗珠  
            許素珠  
            許麗紅  
            張家仁  
再審相對人  南投縣○○鎮○○

法定代理人  沈春枝  
上列當事人間請求地上權登記等事件，再審聲請人對於中華民國
111年5月26日本院110年度聲再字第46號確定裁定聲請再審，本
院裁定如下：
    主    文
再審聲請駁回。
再審聲請費用由再審聲請人負擔。
    理    由
一、聲請再審意旨略以：再審聲請人於本院民國110年度聲再字
    第46號聲請再審事件中，已依法表明本院83年度上字第807
    號判決（下稱本院第807號判決）後，再審相對人雖就其敗
    訴部分（即再審相對人應同意再審聲請人就坐落南投縣○○鎮
    ○○段000地號內如原審判決附圖所示A部分0.0085公頃、B部
    分0.0125公頃土地，重新建築RC造5層樓房使用，下稱系爭
    重建部分）提起上訴，惟系爭重建部分之訴訟標的價額僅新
    臺幣（下同）17萬0544元，依當時之民事訴訟法第466條第1
    項規定，屬不得上訴第三審事件而已判決確定。詎本院第80
    7號判決竟准許再審相對人非法上訴，致最高法院85年度台
    上字659號判決（下稱最高法院第659號判決）誤將本院第80
    7號判決廢棄發回，由本院以85年度上更㈠字第33號判決，將
    系爭重建部分改判再審聲請人敗訴，再審聲請人不服提起上
    訴，經最高法院以87年度台上字第639號裁定認系爭重建部
    分之訴訟標的價額未逾45萬元，不得提起第三審上訴，駁回
    再審聲請人之上訴，故最高法院第659號判決及之後所有裁
    判均屬重大違背法令而不生效力，且違反民事訴訟法第466
    條第1項、第77條之1至第77條之12條、第398條第2項、最高
    法院32年度抗字第255號判例及司法院大法官會議釋字第135
    號解釋意旨，而有同法第496條至498條規定之再審事由。然
    本院110年度聲再字第46號確定裁定（下稱原確定裁定）卻
    無視再審聲請人提及上開違誤情事，而以未具體敘明再審事
    由駁回再審之聲請，原確定裁定自有違誤，而有民事訴訟法
    第496條至第498條規定之再審事由。並聲明：㈠最高法院第6
    59號判決及之後所有裁判應予一併廢棄，以回復本院第807
    號判決原確定力。㈡再審相對人之上訴駁回，再審相對人應
    同意再審聲請人就坐落南投縣○○鎮○○段000地號其中209平方
    公尺土地，重新建築RC造5層樓房使用。
二、按裁定已經確定，而有第496條第1項或第497條之情形者，
    得準用本編之規定，聲請再審，民事訴訟法第507條固有明
    文。惟對於確定裁定聲請再審，應依民事訴訟法第507條準
    用同法第501條第1項第4款規定表明再審理由，此為必須具
    備之程式。所謂表明再審理由，必須指明確定裁定有如何合
    於法定再審事由之具體情事，始為相當，倘僅泛言有何條款
    之再審事由，而無具體情事者，或僅對前訴訟程序之確定裁
    判有所指摘，而對所聲請再審之確定裁定則未表明有何法定
    再審原因，均難謂已合法表明再審理由。如未表明再審理由
    ，法院無庸命其補正，逕以裁定駁回之（最高法院110年度
    台聲字第1678號裁定參照）。另再審之訴，法院認無再審理
    由，判決駁回後，不得以同一事由，對於原確定判決或駁回
    再審之訴之確定判決，更行提起再審之訴；再審之訴不合法
    者，法院應以裁定駁回之，民事訴訟法第498條之1、第502
    條第1項分別定有明文；依同法第507條規定，對確定裁定聲
    請再審亦準用之。
三、經查：
　㈠再審聲請人對原確定裁定聲請本件再審，觀諸其聲請再審狀
    表明之再審理由，指述本院第807號判決就再審相對人應同
    意系爭重建部分之訴訟標的價額僅17萬0544元，依法不得提
    起第三審上訴，本院第807號判決竟許再審相對人對該敗訴
    部分非法上訴，致最高法院第659號判決誤予廢棄發回，由
    本院以85年度上更㈠字第33號判決將系爭重建部分改判再審
    聲請人敗訴，故最高法院第659號判決及之後所有裁判均屬
    重大違背法令而不生效力，並認有違反民事訴訟法第77條之
    1至第77條之12條、第398條第2項、第466條第1項、最高法
    院32年度抗字第255號判例及司法院大法官會議釋字第135號
    解釋意旨等情，乃係對於前訴訟程序確定裁判有如何違法情
    事為指摘，與原確定裁定駁回再審聲請人關於本院110年度
    聲再字第36號裁定（下稱本院第36號裁定）聲請再審之理由
    ，究有如何合於民事訴訟法第496條至第498條所定法定再審
    理由之具體情事無涉，就此難認再審聲請人有依民事訴訟法
    第507條準用同法第501條第1項第4款規定表明再審理由。
　㈡又原確定裁定係認本院第36號裁定以再審聲請人未合法表明
    本院110年度聲再字第7號裁定有何合於民事訴訟法第496條
    至第498條規定之法定再審理由，再審聲請人對該裁定聲請
    再審為不合法，而駁回其再審之聲請，並無違誤。至再審聲
    請人雖對本院第36號裁定聲請再審，然其對於本院第36號裁
    定究有符合於民事訴訟第496條至第498條規定再審理由之具
    體情事，俱未敘明，已不合法；且再審聲請人針對兩造間關
    於系爭重建部分之爭執，已以相同理由多次提起再審之訴及
    聲請再審，迭經各次裁判詳敘駁回理由及依據，再審聲請人
    再持相同理由，對本院第36號裁定聲請再審，亦為不合法，
    因而駁回再審聲請人再審之聲請等情，有再審聲請人提出原
    確定裁定附卷可稽（詳本院卷第27至31頁），並經調取本院
    110年度聲再字第7、36、46號訴訟電子卷核閱無誤。再審聲
    請人雖又對原確定裁定聲請再審，惟觀其所提之再審理由，
    仍係對於前訴訟程序確定裁判有如何違法情事為指摘，業如
    前述，並援以作為不服原確定裁定結果之再審事由，對於原
    確定裁定究有何合於民事訴訟法第496條至第498條所定再審
    理由之具體情事，則未據敘明，難認已合法表明再審理由。
    且再審聲請人猶係以對本院第36號裁定聲請再審之同一事由
    ，對原確定裁定聲請再審，違反民事訴訟法第498條之1規定
    ，與法亦有未合。
四、綜上所述，再審聲請人聲請本件再審，既未合法表明原確定
    裁定有何合於民事訴訟法第496條至第498條所定法定再審事
    由之具體情事，復係以前經駁回之同一再審事由，對原確定
    裁定更行聲請再審，於法未合，應予駁回。
五、據上論結，本件再審之聲請為不合法，爰裁定如主文。
中　　華　　民　　國　　111 　年　　8 　　月　　4 　　日
                民事第二庭  審判長法　官  楊國精
　　　　　　　　　　　      　　　法　官  李立傑 
　　　　　　　　　　　      　　　法　官  陳得利
正本係照原本作成。
不得抗告。
                                  書記官  王譽澄 
　　　　　　　　　　　　　　　　　
中　　華　　民　　國　　111 　年　　8 　　月　　4 　　日